【裁判字號】    90,上訴,51
【裁判日期】    891006
【裁判案由】    懲治盜匪條例等
【裁判全文】
台灣高等法院台中分院刑事判決                        九十年度上訴字第五一號
    上  訴  人  臺灣彰化地方法院檢察署檢察官
    被      告  戊○○
                庚○○
    右二人共同
    指定辯護人  本院公設辯護人  丁○○
    被      告  丙○○
右上訴人因被告等懲治盜匪條例等案件，不服臺灣彰化地方法院八十九年度訴字第一
八八號中華民國八十九年十月六日第一審判決（起訴案號：臺灣彰化地方法院檢察署
八十八年度偵字第一０五九三號），提起上訴，本院判決如左：
      主  文
上訴駁回。
      理  由
一、公訴意旨以：被告戊○○與被告庚○○基於犯意之聯絡，共同意圖為自己不法之
    所有，於民國八十八年六月八日晚上十時三十分許，在彰化市○○路與辭修路口
    之「金馬保齡球館」前，見己○○駕駛牌照號碼為ＰＯ－７１５８號之自用小客
    車靠路邊停車，乃趁己○○下車之際，被告戊○○以小刀抵住己○○，命己○○
    進入車內右前座，被告戊○○即坐入車內駕駛座並駕駛該車，被告庚○○坐於後
    座，並以西瓜刀抵住己○○的脖子，二人以此等強暴脅迫之方式，致使己○○不
    能抗拒，被告庚○○乃將手伸入己○○褲袋，搶走現金新台幣（下同）八百五十
    元、行動電話及駕照，並對己○○說：「已知道你家住址，若報案就要殺死你全
    家」等語，以此等加害生命之事，恐嚇己○○，致生危害於己○○之安全，渠等
    二人在使己○○於彰化市○○路五二號巷口下車後揚長而去。二人得手後，將
    現金花用殆盡，將該車棄置於彰化市○○路邊。另行動電話則由被告庚○○與明
    知該行動電話係由被告庚○○與被告戊○○共同強盜而來之被告丙○○，於八十
    八年六月九日十二時許，一同持至彰化市○○路○段九八八號祥毅通訊行，以一
    千八百元之代價，賣予不知情之甲○○，所得由被告丙○○取得花用。嗣於八十
    八年八月三十一日下午四時許，被告庚○○因另案為警拘提到案而查獲。因認被
    告戊○○、庚○○所為，係共犯懲治盜匪條例第五條第一項第一款之盜匪罪嫌及
    刑法第三百零五條之罪嫌。被告丙○○所為，係犯刑法第三百四十九條第一項之
    收受贓物罪嫌。
二、按犯罪事實應依證據認定之，無證據不得推定其犯罪事實，又不能證明被告犯罪
    者，應諭知無罪之判決，此於刑事訴訟法第一百五十四條及同法第三百零一條第
    一項分別定有明文。公訴人認被告等涉有上開罪嫌，係以被告庚○○於警訊中自
    白、被害人己○○指述及證人甲○○之證述為論據。訊據被告三人均堅決否認有
    上開犯行。
三、檢察官上訴意旨略以：(1)被害人己○○於偵查中即明確指認被告戊○○為涉案人
    ，被害人另於原審之指認，因事隔一年且與被告當庭對質，或記憶不清，或恐懼
    報復，不足為有利之被告認定。(2)被告庚○○於警訊之自白與被害人指訴之情節
    相符。(3)被告庚○○於警訊自白，強盜所得之行動電話係與被告丙○○共同出售
    甲○○，甲○○亦證稱確有向庚○○購買行動電話，足見庚○○之自白非子虛烏
    有等語。
四、本院查：
  (一)被害人己○○於八十八年八月卅一日時指稱：「我於八十八年六月八日晚上廿二
    時卅分駕ＰＯ─七一三八自小客車行經發生地彰化市○○○○○路口（金馬保齡
    球館前）我正將座車停放於路旁欲下車時，突遭兩名歹徒一載鴨舌帽手持西瓜刀
    、一名未戴安全帽手持扁鑽，兩名歹徒強壓我上車，喝令我座於駕駛座右側後，
    頭戴鴨舌帽之歹徒即拿出預藏之水果刀坐於後座，手持刀子由後將刀子頂著我的
    脖子，另一名歹徒即強行駕駛我的座車於附近兜圈子，後座之歹徒即一手持刀頂
    住我脖子喝令我不要動，不要回頭看，要不然讓你死，我一聽心裡害怕即不敢抵
    抗，後座歹徒即對或說『才幾百塊而已怎麼辦？』我當時即對歹徒說『不要傷害
    我，將我安全載回家』歹徒即說『你聽話合作，就不會傷害你』，此時我車上摩
    托羅拉牌四○一型之行動電話來電在響，我欲隨手接通，使時駕車之歹徒即強行
    將我行動電話搶走並拔掉電池後，此時歹徒即說『不要報案，否則要破壞你的車
    子』數分鐘後歹徒即將車駕到辭修路五○二巷口對我說『你往前走，我也許會將
    車子丟置在金馬路上』語畢即由後座之歹徒強行將我推下車，兩名歹徒即駕車逃
    逸，我下車即途自步行至金馬、彰草路口發現我的ＰＯ─七一三八座車，此時兩
    名歹徒早已逃之夭夭」、「我當時並沒有報案」「歹徒強行持刀搶走我身上之八
    百五十元現金及行動電話（摩托羅拉牌四○一型）乙支」「該名歹徒 (指被告庚○○)體型、面貌類似當天戴鴨舌帽於後座持刀押在我脖子上強行搶走身上財物
    之歹徒（經於所內當場指認）」等語。再於八十八年十二月八日檢察官偵查訊問
    時指稱：「 (問：剛在本署第六偵查庭透過單面鏡，你所看到的男子 (指被告戊○○)是否在八十八年六月八日在彰化市金馬保齡球館前停車場強盜你的人？是
    的」「 (戊○○)是開車的人，他很兇推我入車內並叫我把鑰匙給他及至駕駛座
    旁邊，而在中途時他也用一支尖尖東西抵住我的肩膀，要我安靜」等語。再於八
    十九年五月卅日原審訊問時稱：「當時保齡球管前車子很多，我停完車後下車，
    有一人在前擋住我，後有一人擋住我並要我不要動，他們有槍，他們把我推入駕
    駛座，後有把我推到右座，後有一人要我交出鑰匙並要我坐好頭低下，他們把車
    開到金馬路，往和美方向，坐後座那人並拿出刀子抵住我脖子，開車另一人拿扁
    鑽抵住我說要讓我『見紅』，後座那位伸手到我口袋拿出八百五十元，當時我的
    手機在響，他們就拿走我的手機（摩托羅拉）、駕駛執照、行照，他們走線東路
    到後又到金馬路，他們到了辭修路時把我推下車，他們說行動會留在車上，並告
    訴我車子會丟在前面轉角處，後我找到車子時，行動電話已經不見了，他們共拿
    走我的現金八百五十元、行動電話、身分證、駕照及行照，說如我報案他們要找
    我報復等語」、「當場指認被告說庚○○、李永卿不在現場，另一人體格有點像
    戊○○我不敢肯定，當時他有戴帽子，坐後座那人身材為高高瘦瘦」等語。綜合
    上情：I被害人於案發後並未報案，而係於近三個月後，始經警察主動通知到案
    。II被害人前後兩次分別指認被告庚○○ (警局及原審)、戊○○ (偵查及原審)
    之內容並非一致。III本件案發時間為八十八年六月八日，八十八年八月三十一日
    在警察局指認被告庚○○時已是案發近三個多月，於十二月八日偵查中指認被告
    戊○○時更是事隔六個月，以被害人係二十七年一月二十二日出生，年逾六十歲
    及所指陳被害人所指陳案發當時係夜晚，歹徒之一頭戴鴨舌帽，被害人進入車內
    後即係頭低下之客觀情況，被害人指認又前後不一，尚不得以上開指認為認定被
    告庚○○、戊○○二人之惟一證據。
  (二)被告庚○○於八十八年九月一日警訊時供稱：「我於八十八年六月八日廿二時卅
    分許，與友人綽號『阿照』之男子共乘乙部輕機車，由我駕駛，『阿照』坐於後
    座，行經彰化市○○路、辭修路口，見乙部『別克』廠牌黑色轎車，正停靠路旁
    ，趁駕駛開車門欲下車之際，坐於機車後方之『阿照』立即跳下車，以身上所有
    之小刀，抵住該車駕駛之身體，我則將機車迅速停放在該路口後，立即前往該部
    轎車旁，當時只見『阿照』命令駕駛進入車內，由駕駛座進入。再坐於右前座位
    上，『阿照』則坐在駕駛座的位置，我見狀亦進入車內，坐於右後座位上，再以
    我身上所有之西瓜刀，抵住該車主之身體喝斥，使其不敢妄動，由『阿照』開車
    於附近繞了一圈，車子行駛間，『阿照』見車內有摩托羅拉手機，便將手機取走
    ，我則以右手持西瓜刀，抵住車主之脖子，用左手強行插入車主所穿之褲子口袋
    ，於其褲右後方口袋皮夾內，取得新台幣八百元現金，最後見其身上及車上已無
    貴重物品，便將車駛至彰化市○○路旁，喝令車主下車，再將車子開至距離車主
    下車處約二百公尺處之彰草路、辭修路口，與『阿照』二人將車丟棄路口後，便
    騎乘原本我所停放路旁之輕機車離去」、「所得現金八百餘元，當晚便與『阿照
    』二人吃宵夜花盡，手機當晚『阿照』要離去時，交付予我，我則於八十八年六
    月九日中午十二時許與另一友人丙○○共同拿到位於彰化市○○路○段九八八號
    之祥毅通訊行，以新台幣一千八百元代價，賣給該店員工，所得之一千八百元現
    金，則由丙○○獨自拿去花用」「『阿照』所有之小刀及我所持之西瓜刀，均在
    犯案後，隨即丟棄於彰化市○○路、辭修路旁之大排水溝內」等語。惟：I被告
    庚○○除於警訊為上開不利於已之供述外，其餘自偵查、原審及本院審理時均否
    認有上開強盜犯行，即被告庚○○之自白前後並非一致。II證人即承辦本案之警
    員洪寬裕於八十九年四月十七日原審訊問時證稱：於被告自白後有帶同被告前往
    找尋作案之西瓜刀，但未找到」、「 (問：強盜所的財物有一行動電話，你們有
    找到否？)我們有到手機店中查詢，得知是依一離職員工私下買下該手機，所以
    沒有出入帳的記載」「 (問：後來有否找到此一離職員工？)有，甲○○說他是
    私下向庚○○購買的」「 (問：甲○○有否指認這支手機是庚○○、李永卿賣給
    他的？)我們提供口卡片，他在派出所經過監視器有指認是庚○○、丙○○賣給
    他的」等語，依此證詞，並無作案用工具或其他類似物證，足以補強被告庚○○
    於警訊之自白。III證人即祥毅通訊行職員甲○○於警訊及偵查中固證稱被告庚○○曾拿行動電話摩托羅拉牌Ｄ五六０型以一千八百元賣給伊，該行電話因已損壞
    予丟棄等語，惟與被害人前開所指，其被搶之型號係四０一型並不相符，是亦不
    得以證人甲○○之證詞為上開被告庚○○警訊自白之補強證據甚明。Ⅳ被告三人
    於八十八年五、六月間因共同搶奪罪，經原審法院以八十八年度訴字第七０二號
    戊○○判處有期徒刑四年，丙○○判處有期徒刑二年六月，庚○○判處有期徒刑
    十月，戊○○與丙○○不服提起上訴後，經本院以八十九年度訴字第一六七七號
    駁回上訴在案，有上開判決附卷可憑，依該判決所認定之事實，被告等搶得之財
    物即有多支行動電話，是被告庚○○、丙○○即令確有出售行動電話予甲○○之
    事實，因型號不同已如前述，尚不得據此為被告等不利之認定。
五、按為訴訟上證明之資料，須通常一般之人均不致於有所懷疑，而得確信其為真實
    之程度者，始得據為有罪之認定。倘其證明尚未達於此一程度，而有合理性懷疑
    存在時，即不得遽認被告犯罪。又，刑事訴訟之被告依法並無自證無罪之義務，
    若控罪所憑之積極證據，在生活經驗上尚不足以排除其他有利被告之合理推斷，
    致不足以證明犯罪事實時，仍不能因被告否認犯罪之辯解不成立，資為無視積極
    證據不足之理由，通觀最高法院七十六年度台上字第四九八六號、三十年上字第
    四八二號、三十年上字第一八三一號等判例所持一貫見解，不難明瞭。原審以不
    能證明被告犯罪，而依刑事訴訟法第三百零一條第一項規定，諭知無罪之判決，
    經核認事用法，並無不合，檢察官上訴意旨認應就被告等予以論罪科刑，而指摘
    原判決不當，經查為無理由，應予駁回。
六、據上論斷，應依刑事訴訟法第三百六十八條，判決如主文。
本案經檢察官乙○○到庭執行職務。
中      華      民      國      九十      年      四      月    十八    日
                                  臺灣高等法院臺中分院刑事第四庭
                                        審判長法  官  洪  耀  宗
                                              法  官  江  德  千
                                              法  官劉  登  俊
右正本證明與原本無異。
檢察官得上訴
如不服本判決應於收受送達後十日內向本院提出上訴書狀，其未述上訴之理由者並
得於提起上訴後十日內向本院補提理由書（均須按他造當事人之人數附繕本）。
                                              書記官  吳  麗  慧
中      華      民      國      九十      年      四      月    十九    日
                                                                        Ｄ


司法院資訊處製作；財團法人民間司法改革基金會備份。
